【裁判字號】    99,審訴,3509
【裁判日期】    991115
【裁判案由】    毒品危害防制條例
【裁判全文】
臺灣高雄地方法院刑事判決            99年度審訴字第3509號
公  訴  人  臺灣高雄地方法院檢察署檢察官
被      告  乙○○
上列被告因毒品危害防制條例案件，經檢察官提起公訴（99年度
毒偵字第28933號），嗣本院訊問被告後，因被告就其被訴事實
為有罪之陳述，經詢問被告及檢察官之意見後，合議庭裁定由受
命法官依簡式審判程序獨任審理，並判決如下：
    主  文
乙○○施用第一級毒品，累犯，處有期徒刑拾月。又施用第二級
毒品，累犯，處有期徒刑伍月。又持有第一級毒品，累犯，處有
期徒刑參月。扣案之第一級毒品海洛因壹包（檢驗前淨重零點壹
貳肆公克，檢驗後淨重零點壹壹伍公克，含包裝袋壹只），沒收
銷燬。應執行有期徒刑壹年肆月。扣案之第一級毒品海洛因壹包
（檢驗前淨重零點壹貳肆公克，檢驗後淨重各零點壹壹伍公克，
含包裝袋壹只），沒收銷燬。
    事  實
一、乙○○前於民國91年間，因施用毒品案件，經本院以91年度
    毒聲字第7232號裁定送觀察勒戒，因有繼續施用傾向，再經
    本院以91年度毒聲字第7166號裁定令入戒治處所施以強制戒
    治，而於93年5 月29日因執行完畢釋放出監，並經臺灣高雄
    地方法院檢察署檢察官以93年度戒毒偵字第1005號不起訴處
    分確定。復於上開強制戒治執行完畢釋放後5 年內，於94年
    間因施用毒品案件，經本院以94年度訴字第1711號分別判處
    有期徒刑6 月、4 月，合併定定應執行為有期徒刑9 月確定
    。再因施用毒品案件，經本院以96年度訴字第5466號判處有
    期徒刑8 月確定，於97年12月2 日縮刑期滿執行完畢出監。
    詎其不知悔改，明知海洛因、甲基安非他命業經毒品危害防
    制條例第2 條第2 項第1 、2 款明定為第一、二級毒品，不
    得非法施用及持有，竟仍為下列行為：(一)基於施用第一級毒
    品海洛因之犯意，於99年7 月20日下午某時許，於其位在高
    雄市○○區○○路145 巷9 號5 樓之1 住處內，以海洛因摻
    水置於針筒內注射之方式，施用第一級毒品海洛因1 次；(二)
    另基於施用第二級毒品甲基安非他命之犯意，於同年7 月22
    日17時30分許警方採尿前回溯96小時內某時（不含公權力拘
    束時間），於不詳地點，以不詳方式，施用第二級毒品甲基
    安非他命1 次；(三)復基於持有第一級毒品海洛因之犯意，於
    同年7 月22日16時許，在高雄市左營區○○○路某處，向某
    真實姓名、年籍不詳、綽號「阿姑」之成年女子無償取得第
    一級毒品海洛因1 包（檢驗前淨重0.124 公克，檢驗後淨重
    0.115 公克）後，即放於身上而持有之。嗣於同年7 月22日
    16時20分許，因形跡可疑為警攔檢，當場扣得上開第一級毒
    品海洛因1 包。經乙○○同意採集尿液送驗，檢驗結果呈嗎
    啡、可待因、安非他命、甲基安非他命陽性反應，始悉上情
    。
二、案經高雄市政府警察局左營分局移送臺灣高雄地方法院檢察
    署檢察官偵查起訴。
    理  由
一、本件被告乙○○所犯均為死刑、無期徒刑、最輕本刑為3 年
    以上有期徒刑以外之罪，其於審判程序中就被訴事實為有罪
    之陳述，經本院告知簡式審判程序之旨，並聽取當事人意見
    後，認宜進行簡式審判程序，爰依刑事訴訟法第273 條之1
    第1 項規定，裁定進行簡式審判程序，合先敘明。又簡式審
    判程序之證據調查，依刑事訴訟法第273 條之2 規定，不受
    同法第159 條第1 項審判外陳述排除之限制，再被告對於卷
    內之各項證據亦不爭執證據能力（本院卷第23頁背面、第24
    頁），故卷內所列之各項證據，自得作為證據，先予敘明。
二、前揭事實，業據被告於本院審理中坦承不諱；其為警查獲時
    所採尿液經送檢驗結果（檢體編號：C-99499 ），確呈嗎啡
    、可待因、安非他命、甲基安非他命之陽性反應，此有高雄
    市政府警察局左營分局毒品案嫌疑人尿液代碼與姓名對照表
    、高雄市立凱旋醫院濫用藥物尿液檢驗報告各1 份（參警卷
    第18頁、偵卷第3 頁）在卷可稽。另扣案之第一級毒品海洛
    因1 包，經送鑑驗結果，確含海洛因成分（驗前淨重0.124
    公克，驗後淨重0.115 公克），此有高雄市立凱旋醫院濫用
    藥物成品檢驗鑑定書1 紙（參偵卷第27-1頁）附卷可稽。綜
    上所述，被告上開任意性之自白既有前揭證據可佐，核與事
    實相符，自得採為論罪科刑之依據。又被告有犯罪事實欄所
    載之犯罪前科及執行情形，有臺灣高等法院被告前案紀錄表
    1 份在卷可稽，是本案事證已臻明確，被告犯行洵堪認定。
三、按毒品危害防制條例於92年7月9日修正公布，自93年1月9日
    施行，其中第20條、第23條將施用毒品之刑事處遇程序程序
    ，區分為「初犯」及「5 年內再犯」、「5 年後再犯」。依
    其立法理由之說明：「初犯」，經觀察、勒戒或強制戒治後
    ，應為不起訴處分或不付審理之裁定；經觀察、勒戒或強制
    戒治執行完畢釋放後，「5 年內再犯」者，因其再犯率甚高
    ，原實施之觀察、勒戒及強制戒治既已無法收其實效，爰依
    法追訴或裁定交付審理。至於經觀察、勒戒或強制戒治執行
    完畢釋放後，「5 年後再犯」者，前所實施之觀察、勒戒或
    強制戒治已足以遮斷其施用毒品之毒癮，為期自新及協助其
    斷除毒癮，仍適用「初犯」規定，先經觀察、勒戒或強制戒
    治之程序。從而依修正後之規定，僅限於「初犯」及「5 年
    後再犯」2 種情形，始應先經觀察、勒戒或強制戒治程序。
    倘被告於5 年內已再犯，經依法追訴處罰，縱其第3 次（或
    第3次 以上）再度施用毒品之時間，在初犯經觀察、勒戒或
    強制戒治執行完畢釋放5 年以後，已不合於「5 年後再犯」
    之規定，且因已於「5 年內再犯」，顯見其再犯率甚高，原
    實施觀察、勒戒或強制戒治，已無法收其實效，即應依該條
    例第10 條 處罰（最高法院95年5 月9 日第7 次刑事庭會議
    決議參照）。本件被告前因施用毒品案件，經送觀察勒戒，
    於93年5 月29日執行完畢出監，嗣因施用毒品案件，經本院
    以94年度訴字第1711號判處有期徒刑6 月、4 月，合併定應
    執行刑為有期徒刑9 月確定，經與他案接續執行，於96年4
    月20日執行完畢出監，有臺灣高等法院被告前案紀錄表1 份
    在卷可按，故被告於前述強制戒治執行完畢釋放後，5 年內
    再犯上開施用毒品罪，並經判決確定，則其再度犯本件施用
    毒品犯行，雖距前述強制戒治執行完畢釋放後已逾5 年，揆
    諸前開說明，仍應依法論科。
三、核被告乙○○所為3 次犯行，係分別犯毒品危害防制條例第
    10 條 第1 項之施用第一級毒品罪、同條第2 項之施用第二
    級毒品罪及同條例第11條第1 項之持有第一級毒品罪。被告
    施用而持有海洛因、甲基安非他命之低度行為，為施用之高
    度行為所吸收，均不另論罪。又被告所犯上開3 罪，犯意各
    別，行為互殊，應予分論併罰。又被告有犯罪事實欄所載之
    犯罪前科及執行情形，有臺灣高等法院被告前案紀錄表1 份
    在卷可查，其於上開有期徒刑執行完畢後5 年內，故意再犯
    本件有期徒刑以上之3 罪，均為累犯，爰均依刑法第47條第
    1 項之規定加重其刑。審酌被告歷經觀察勒戒、強制戒治，
    然仍未戒除毒癮，顯見其意志不堅，惟念其施用及持有毒品
    之行為，究屬戕害自己身心，尚未危害他人，且已坦承犯行
    ，犯罪後態度尚佳，及其施用毒品之前科次數等一切具體情
    狀，爰分別量處如主文所示之刑，並定其應執行之刑。至察
    官雖具體求刑應執行有期徒刑1 年8 月，然本院審酌上情，
    認被告以量處如主文所示之刑，已足以達罰當其罪之目的，
    並令被告心生警惕之效果，檢察官求處之刑尚嫌過重，併此
    敘明。
四、扣案之海洛因1 包（驗前淨重0.124 公克，驗後淨重0.115
    公克），經鑑驗後含第一級毒品海洛因成分無訛，業如前述
    ，且與本件施用毒品行為無關，業經被告供承在卷，爰於被
    告持有毒品罪項下，依毒品危害防制條例第18條第1 項前段
    之規定，不問屬於被告與否，沒收銷燬之，其包裝袋因殘留
    微量海洛因毒品而難以析離，爰視同毒品整體，併依前開規
    定沒收銷燬之。至鑑驗耗用之海洛因既已滅失，自無庸再予
    宣告沒收銷燬。
據上論結，應依刑事訴訟法第273條之1第1項、第299條第1項前
段，毒品危害防制條例第10條第1項、第2項、第11條第1項，第
18條第1項前段，刑法第11條、第47條第1項、第51條第5款，判
決如主文。
本案經檢察官甲○○到庭執行職務。
中    華    民    國    99    年    11    月    15    日
                  刑事第十庭   法  官  張  震
以上正本證明與原本無異。
如不服本判決應於收受判決後10日內向本院提出上訴書狀，並應
敘述具體理由。其未敘述上訴理由者，應於上訴期間屆滿後20日
內向本院補提理由書 (均須按他造當事人之人數附繕本)「切勿
逕送上級法院」。
中    華    民    國    99    年    11    月    15    日
                               書記官  邱家銘
附錄本判決論罪科刑之法條：
毒品危害防制條例第10條第1項
施用第一級毒品者，處6月以上5年以下有期徒刑。
毒品危害防制條例第10條第2項
施用第二級毒品者，處3年以下有期徒刑。
毒品危害防制條例第11條第1項
持有第一級毒品者，處3年以下有期徒刑、拘役或新臺幣5萬元以
下罰金。

司法院資訊處製作；財團法人民間司法改革基金會備份。
